臺灣高等法院刑事判決
上　訴　人　臺灣臺北地方法院檢察署檢察官
被　　　告　甲○○
選任辯護人　郭登富律師
上列上訴人，因被告偽造文書案件，不服臺灣臺北地方法院95年
度訴字第1787號，中華民國96年3 月27日第一審判決（起訴案號
：臺灣臺北地方法院檢察署94年度偵字第22882 號），提起上訴
，本院判決如下：
    主  文
上訴駁回。
    理  由
一、公訴意旨略以：被告甲○○係斌億股份有限公司（設臺北市
    中山區○○○路○段54號3樓，下稱斌億公司）、尚強國際有
    限公司（設臺北市○○區○○街97巷4 號，下稱尚強公司）
    之實際負責人，與嘉濤貿易股份有限公司（設臺北市○○區
    ○○路502巷3號1 樓，下稱嘉濤公司）有業務往來，詎明知
    告訴人乙○○並未以金錢、勞務或其他方式作價擔任上開三
    家公司之股東，竟未經告訴人乙○○同意，冒用乙○○名義
    ，於斌億公司之公司章程、及民國90年10月24日之斌億公司
    設立登記申請書、董事會簽到表偽蓋告訴人乙○○之印文董
    事願任同意書上偽簽乙○○署押；另於尚強公司之公司章程
    、股東同意書偽蓋告訴人乙○○之印文；並分別製作內容為
    告訴人乙○○係上開三家公司股東之不實股東名簿後，分別
    於90年10月24日、11月19日、9月6日，將告訴人乙○○交付
    之身分證，交由不知情之會計師向臺北市商業管理處（下稱
    商管處）申請變更登記告訴人乙○○為斌億公司董事及尚強
    公司、嘉濤公司之股東，致商管處承辦人員將前揭不實事項
    登載於其職務上所掌之公文書，足生損害於告訴人乙○○及
    商管處對公司登記管理正確性；嗣告訴人乙○○於94年間前
    往財政部臺北市國稅局查詢，始悉上情。因認被告涉犯刑法
    第216條、第210行使偽造私文書、第217 條偽造署押、印文
    、第214條使公務員登載不實罪嫌。
二、按，犯罪事實應依證據認定之，無證據不得認定犯罪事實，
    刑事訴訟法第154條第2項定有明文。事實之認定，應憑證據
    ，如未能發現相當證據，或證據不足以證明，自不能以推測
    或擬制之方法，以為裁判基礎（參照最高法院40年台上字第
    86號判例）。告訴人之指訴，係以使被告受刑事訴追為目的
    ，是以告訴人之指訴為證據方法，除其指訴須無瑕疵，且應
    有查與事實相符之佐證，始得資為判決之基礎（參照最高法
    院52年台上字第1300號、61年台上字第3099號判例）。所謂
    無瑕疵，係指被害人所為不利被告之陳述，與社會上一般生
    活經驗或卷存其他客觀事實並無矛盾而言；另所謂就其他方
    面調查認與事實相符，非僅以所援用之旁證足以證明被害結
    果為已足，尤須綜合一切積極佐證，除認定被告確為加害人
    之可能外，在推理上無從另為其他合理原因之假設，有一不
    合於此，即不能以被害人之陳述作為論斷之證據。
三、公訴人認被告甲○○涉有上開犯嫌，無非係以告訴人乙○○
    之指訴，證人陳秀滿、陳冠霖之證述，斌億公司、尚強公司
    及嘉濤公司之公司登記卷在卷，資為論據。訊據被告甲○○
    ，對上揭以告訴人乙○○名義辦理上述三公司股東登記一節
    ，先後於偵審中供承不諱，惟堅決否認有何公訴人所指犯行
    ，並先後辯稱：告訴人乙○○當該公司股東都有經伊同意，
    其並將印刷工作全部交給告訴人乙○○作，告訴人所講的均
    不實在，因被告沒念什麼書，所以當時沒用什麼方式來保護
    自己等語。經查：
(一)告訴人乙○○於91年10月22日同意擔任被告實際經營之良液
    貿易股份有限公司（下稱良液公司）負責人，並親自於修改
    後之公司章程、股東同意書變更登記申請書上親自簽名等情
    ，為告訴人乙○○所自認，並有上開文件附卷可稽（偵查卷
    一第114至133頁）。且經台北市政府於91年10月30日核准變
    更告訴人為董事、股東出資轉讓、修章及公司印鑑變更登記
    在案，有台北市政府91年10月30日府建商字第091226816 號
    函附卷為憑（偵查卷二第480 頁）。告訴人之後親自開立良
    液公司支票存款帳戶，甚至於良液公司冒用藝人陳美鳳名義
    行廣告涉訟時，伊亦以良液公司負責人出庭應訊，為告訴人
    所不爭，有支票存款開戶申請書、原審93年訴字第1820號民
    事判決書附卷可佐（偵查卷一第267、211頁），此部分並經
    檢察官不另為不起訴處分之諭知，由此可見告訴人顯然知悉
    伊為良液公司董事，伊竟以係被告假借代辦信用卡名義，擅
    自利用伊身分證影本冒名登記為良液公司負責人云云，對擔
    任良液公司董事之真正事項，妄加於偵查中指摘被告，告訴
    人所為其餘擔任公司股東同遭冒名之指述，疑義叢生，已難
    盡信。參諸告訴理由先稱因銷售被告健身器材被告告以若要
    分紅需交出身分證件而遭盜用，又改稱原先未同意良液公司
    董事，係被告同意給予好處而應允，但被告未處理銀行及汽
    車貸款才告訴云云（原審96年2月6日審判筆錄），前後所言
    出入不一，堪認告訴人上開陳述，毫無憑信性可言。
(二)又告訴人指稱早已於93年3、4月間，因伊父辦理老人補助即
    知悉已擔任斌億公司、尚強公司及嘉濤公司三公司之股東（
    偵查卷一第18頁），並於同年12月23日年底調得伊個人財產
    歸屬資料顯示伊為上開三公司股東，有財政部台北市國稅局
    財產歸屬資料清單附卷可查（偵查卷一第16頁），倘伊確遭
    被告冒用，何以遲至94年7月6日，相隔一年有餘始提出告訴
    。何況，告訴人自承本在被告公司任職（原審96年2月6日審
    判筆錄），伊既有地利人事之便，追究相關原委並非難事，
    尤其遭人冒用名義茲事體大，又涉及個人所得牽連父親政府
    福利補助，何能如此拖延日久，豈能不迅速處置，凡此種種
    ，堪見告訴人應同意被告登記為上開三公司股東無誤。
(三)告訴人於擔任良液公司董事當時，同時獲被告移轉登記為房
    地所有權人乙節，有台北縣樹林地政事務所土地所有權狀、
    建物所有權狀在卷可按（偵查卷一第160、161頁）。又告訴
    人承攬被告所實際經營之良液公司、尚強公司、斌億公司及
    巧隆公司之名片印製；另在被告之尚吉欣公司任職擔任倉管
    人員，均為告訴人於原審中結證甚詳（原審96年2月6日審判
    筆錄）。告訴人既有受有不動產，又有此等工作機會與職位
    ，若僅是良液公司董事，焉能有如此利益。衡諸告訴人擔任
    良液公司公司董事，且以良液公司連帶保證人名義向銀行貸
    款60萬元（偵查卷一第257、258頁所附借款契約書及授信約
    定書），所負責任不可謂輕，告訴人卻均能同意親自簽名，
    而斌億公司、尚強公司及嘉濤公司之公司股東對公司並無直
    接實際之責，被告倘有偽造文書之意，何必對此較非重要之
    掛名股東冒用告訴人名義，反而令須重大負責任之良液公司
    董事部份要告訴人親自辦理，自與常情有違。
(四)詳觀告訴人擔任上述三公司股東、嗣後擔任良液公司董事及
    受讓不動產移轉登記之時間進程，應係告訴人擔任上開三公
    司股東已得被告之信任下，進而再由告訴人擔任良液公司負
    責人並轉讓上述不動產，始與常情相符。佐諸告訴人所收得
    94年6月1日財政部台北市國稅局納稅義務人違章欠稅查復表
    （偵查卷一第10、11頁），諒係告訴人發現良液公司積欠稅
    款非輕，為脫免自己之責，始於同年7月6日出此伊前所同意
    擔任董事及股東之公司均遭冒名登記下策，一併將本已同意
    擔任公司之董事、股東均提出偽造文書告訴，而非伊於原審
    中結證所稱事前均不知情，被告未支付良液公司汽車及銀行
    貸款才提出告訴云云。再者，證人劉忠明因被告告以斌億公
    司尚欠股東一人，證人劉忠明經被告邀請，乃同意幫忙被告
    ，擔任該公司股東一事，亦經證人於原審中結證明確（原審
    96年3 月13日審判筆錄），此部分既不能為被告不利之事實
    認定，亦無從推認被告有冒證人名義登記為公司股東。至陳
    秀滿、陳冠霖於偵查中之證述，亦難據為被告不利之認定。
    綜上所述，告訴人指述顯有瑕疵可指，證人陳秀滿、陳冠霖
    之證述，亦不能證明被告犯罪，自不能以告訴人單方片面之
    指訴遽論被告有何偽造文書犯行，而以刑法罪名相繩。此外
    ，檢察官未舉以其他積極證據證明被告有其所指犯行，原審
    為被告無罪判決之諭知，核無不合。
四、檢察官上訴意旨略稱：
(一)茲據告訴人乙○○具狀請求上訴，略以︰「1.告訴人就良液
    公司部分在偵查中，對被告之指述，雖有所誤會，但告訴人
    於發現後，以立即更正說明，該部分與本案被告行為，係屬
    二事，自不可混為一談。本案部分，應依事實認定。2.告訴
    人於發現被告之犯罪行為後，曾立即向被告反映，請求處理
    ，惟因被告未予處理，告訴人不得已才正式提出告訴，以致
    告訴期間稍微延後，並不能因時間延後，即表示告訴人告訴
    不實。3.告訴人登記為良液公司股東、董事及擔任公司借款
    ，既是親自簽名，足證告訴人對處理出名擔任股東負責人等
    事之慎重，而本案其他三家公司部分，並未經告訴人簽名，
    由此可見二部分之情形完全不同，不能以一事推論另一事。
    本案告訴人分別經被告作業，登記為三家公司之董事、股東
    ，為被告所承認之事實。但告訴人未出資，亦未同意被告如
    此處理，則被告如主張其行為獲有告訴人之同意，自應就此
    積極事實舉證證明。茲被告既未能舉證證明其行為經告訴人
    同意，則其逕行將告訴人登記為三家公司負責人、股東行為
    ，以及偽蓋印章、偽造簽名署押之行為，自屬偽造文書。」
    等語前來。
(二)經核閱上開聲請人所述事項，認其聲請上訴尚非顯無理由，
    爰附原聲請狀，依刑事訴訟法第344條第1項等規定提起上訴
    ，請將原判決撤銷，更為適當合法判決。
五、本院經查：
(一)按，告訴人指訴，係以使被告受刑事訴追為目的，是以告訴
    人之指訴為證據方法，除其指訴須無瑕疵，且應有查與事實
    相符之佐證，始得資為判決之基礎，已如前述。是告訴人之
    單一指訴，縱屬前後一致，毫無瑕疵可指，仍須有補強證據
    堪認與告訴人指訴相符，始足為被告不利之認定。
(二)依原審之論述，告訴人擔任上述三公司股東、嗣後擔任良液
    公司董事及受讓不動產移轉登記之時間進程等情觀之，應係
    告訴人擔任上開三公司股東已得被告信任下，進而再由告訴
    人擔任良液公司負責人並轉讓上述不動產，始與常情相符，
    可見告訴人於本案之指訴，甚有瑕疵可指。此外，告訴人至
    本院審理時，僅提出剪報二份外，並未能提出補強證據以供
    調查，佐以證人陳奕璋於原審證述內容，堪認被告所為，應
    已得告訴人同意至明，則告訴人請求上訴書，猶以上情指摘
    伊未同意擔任該三公司股東云云，自難採取。又刑事訴訟法
    修正後，法院為發現真實，得依職權調查證據，刑事訴訟法
    第163條第2項定有明文，本件依上所述，本院並無依職權調
    查證據必要，從而，檢察官以上情，指摘原判決不當，難認
    可採，核為無理由，其上訴自應予駁回。
據上論斷，應依刑事訴訟法第368條，判決如主文。
本案經檢察官呂文忠到庭執行職務
中　　華　　民　　國　　96　　年　　7 　　月　　25　　日
　　　　　　　　　刑事第十四庭審判長法　官  陳志洋
　　　　　　　　　　　　　　　　    法　官  沈宜生
　　　　　　　 　 　　　　　　　　　法　官  蔡聰明
以上正本證明與原本無異。
檢察官得上訴，如不服本判決，應於收受送達後十日內向本院提
出上訴書狀，其未敘述上訴之理由者並得於提起上訴後十日內向
本院補提理由書（均須按他造當事人之人數附繕本）。
被告不得上訴。
                                    書記官  陳建邦
中　　華　　民　　國　　96　　年　　7 　　月　　25　　日
